【裁判字號】    94,重訴,51
【裁判日期】    950321
【裁判案由】    履行契約
【裁判全文】
臺灣彰化地方法院民事判決  94年度重訴字第51號
原      告  壬○○○
訴訟代理人  莊崇意律師
被      告  庚○○
            己○○
            寅○○
            丙○○
            丁○○
            乙○○
            子○○
            戊○○
            卯○○
            丑○○
            甲○○
共      同
訴訟代理人  張柏山律師
複代理人    辰○○
右當事人間請求履行契約事件，本院於民國95年3月7日言詞辯論
終結，判決如下：
    主      文
原告之訴駁回。
訴訟費用由原告負擔。
    事實及理由
一、原告起訴主張：
  (一)原告之夫即訴外人辛○○與被告及訴外人癸○○合資購買土
    地，部分土地登記辛○○名下，並以土地向彰化縣永靖鄉農
    會（下稱永靖鄉農會）抵押貸款。嗣辛○○退出上開土地投
    資案，惟因擔任貸款之連帶保證人，無法除去其保證責任，
    乃於民國89年8月間與被告簽立約定書（下稱系爭約定書）
    ，於約定書第2條約定：「因甲方（即被告）與癸○○先生
    共同購買之前述土地，分別向永靖鄉農會辦理抵押權設定貸
    款在案，聯貸案貸款總額內甲方實際使用額為新台幣貳仟萬
    元整，與公司貸款使用額度有關係之農會保證人為辛○○、
    邱鴻鈞等二人，對實際使用額度本利範圍內所應承受之債務
    責任對該二人共同承擔責任，負責彌補其財產損失，絕無異
    議。」，意即如因貸款案造成辛○○損失，被告同意在新台
    幣（下同）20,000,000元之額度內，負賠償責任。
  (二)辛○○個人曾以其所有坐落彰化縣永靖鄉○○段99地號土地
    及其上398、541建號建物；彰化縣永靖鄉○○段298、299地
    號土地及其上282、421建號建物（下稱系爭不動產）為擔保
    ，向永靖鄉農會抵押借款8,000,000元，惟因永靖鄉農會不
    同意辛○○償還上開借款塗銷抵押權，辛○○乃將系爭不動
    產贈與原告。系爭不動產後經永靖鄉農會聲請法院強制執行
    ，因永靖鄉農會併就辛○○保證債務聲明參與分配受償，致
    原告直接受有9,292,530元之損害。
  (三)辛○○將系爭不動產贈與原告，則因該不動產所發生附隨之
    權利義務，原告應有權利主張。因辛○○贈與原告之不動產
    為其保證債務抵押權效力追及，應屬權利瑕疵，贈與人應負
    與出賣人同一之擔保責任，辛○○與被告簽立系爭約定書所
    取得之權利義務，其於簽立後即移轉與原告。
  (四)又本於法定夫妻財產制及夫妻一體之理念，永靖鄉農會執行
    原告之財產，對辛○○亦有損失，其將對被告之求償權讓予
    原告，於法亦無不合。辛○○既已將其對被告之債權讓予原
    告，並以起訴狀繕本之送達被告作為讓與通知，已生債權讓
    與之效力。爰依履行契約及債權讓與之法律關係請求被告賠
    償損害，並聲明：被告應共同給付原告9,292,530元及自起
    訴狀繕本送達翌日起至清償日止，按年息百分之五計算之利
    息。
二、被告則辯稱：
  (一)辛○○並未依系爭約定書之約定，就登記於其名下之3筆土
    地，履行返還所有權移轉登記義務，則系爭約定書之條件尚
    未成就，因此被告無須履行系爭約定書第2條之約定。
  (二)辛○○、被告及癸○○向永靖鄉農會相關之貸款分為30,000
    ,000 元及15,000,000元2筆，其中被告使用20,000,000元，
    癸○○使用25,000,000元，被告實際使用金額是該筆30,000
    ,000 元貸款之一部分，其他貸款則與被告無關，永靖鄉農
    會參與分配之15,000,000元債權，並非被告所使用，被告自
    不須負賠償責任。
  (三)辛○○於88年7月12日將系爭不動產贈與原告，因辛○○並
    無故意不告知系爭不動產之瑕疵或保證其無瑕疵，對於原告
    因瑕疵所生之損害即不負賠償之義務，而無損害。且原告因
    明知系爭不動產有權利瑕疵，即無損害情事發生，對辛○○
    亦無求償權。
  (四)否認原告所言系爭約定書簽立後，辛○○同時將約定書之權
    利義務移轉予原告，原告向被告請求損害賠償，於法顯有未
    合等語，資為抗辯，並聲明：原告之訴駁回。
三、本院之判斷：
  (一)原告請求被告履行契約部分：
    按當事人之一方將其因契約所生之權利義務，概括的讓與第
    三人承受者，係屬契約承擔，與單純的債權讓與不同，非經
    他方之承認，對他方不生效力（最高法院73年度台上字第15
    73號判例意旨參照）。又系爭約定書為一債權契約，其效力
    僅存在於訂約之當事人間，系爭約定書自非系爭不動產之附
    隨權利義務，原告並不因受贈系爭不動產而當然成為系爭約
    定書之主體，不待贅言。原告既非系爭約定書之當事人，辛
    ○○縱使將系爭約定書之權利義務概括的讓與原告，但未經
    被告之承認，對被告自不生效力，故原告請求被告履行系爭
    約定書之約定，即屬無據。
  (二)原告主張債權讓與部分：
    原告主張辛○○將其對被告之損害賠償債權讓與伊，惟被告
    否認辛○○對被告有損害賠償債權存在，是原告就其事實應
    負舉證證明之責。經查，辛○○與被告簽立系爭約定書，約
    定書第2條雖約定：「因甲方與癸○○先生共同購買之前述
    土地，分別向永靖鄉農會辦理抵押權設定貸款在案，聯貸案
    貸款總額內甲方實際使用額為新台幣貳仟萬元整，與公司貸
    款使用額度有關係之農會保證人分別為辛○○、邱鴻鈞等二
    人，對該二人日後財產因該連帶債務所遭受其他財產上之損
    失甲方應以其公司實際使用額度本利範圍內所應承受之債務
    責任對該二人共同承擔責任，負責彌補其財產損失，絕無異
    議。」，惟於該條款之前系爭約定書亦定有「就該買賣附帶
    條件．．．其中登記於乙方（即辛○○）名下之一０九之九
    、一０九之十、一０九之十一地號等三筆土地，乙方應同時
    負履行返還產權移轉登記之義務，雙方就前述關係約定條件
    如下：第一條．．．、」之約定。本院認系爭約定書確附有
    辛○○應將其名下如約定書所列3筆土地所有權移轉返還被
    告之停止條件，而原告就上開3筆土地尚在辛○○名下，並
    未移轉登記返還被告一節並不爭執，則被告抗辯稱系爭約定
    書條件未成就，即堪採信。本件系爭約定書所附停止條件尚
    未成就，不發生效力，辛○○對被告即無損害賠償請求權，
    自無從依債權讓與規定將損害賠償債權讓與原告，從而原告
    主張債權讓與，亦非可採。
四、綜上，本件原告並非系爭約定書之當事人，復未舉證證明辛
    ○○對被告有損害賠償債權存在，其依履行契約及債權讓與
    之法律關係請求被告共同給付9,292,530元及自起訴狀送達
    翌日起至清償日止，按年息百分之五計算之利息，為無理由
    ，應予駁回。
五、本件事證已臻明確，兩造其餘主張及舉證，經審酌與判決結
    果不生影響，爰不另一一論述，附此敘明。
六、訴訟費用負擔之依據：民事訴訟法第78條。
中    華    民    國    95    年    3     月    21    日
                  民事第二庭    法  官  施錫揮
以上正本係照原本作成。
如對判決上訴，應於判決送達後20日內向本院提出上訴狀。
中    華    民    國    95    年    3     月    21    日
                                書記官  蘇美苓


司法院資訊處製作；財團法人民間司法改革基金會備份。
